臺灣花蓮地方法院刑事判決　　　　　　　　　　　　　　　九十年度簡上字第一號
　　上　訴　人
　　即　被　告　乙○○
右列上訴人即被告因妨害自由案件，不服本院花蓮簡易庭所為之八十九年度花簡字第
三七四號於民國八十九年十一月二十日所為之第一審判決（聲請簡易判決處刑案號臺
灣花蓮地方法院檢察署八十九年度偵字第二○一五號），提起上訴，本院管轄之第二
審合議庭改依通常程序審理，茲判決如左：
    主  文
原判決撤銷。
乙○○無罪。
    理  由
一、簡易判決處刑意旨認：被告乙○○係計程車司機，平日在花蓮火車站前排班攬客
    ，於民國八十九年四月二日凌晨五時許，因見丙○○○○運股份有限公司（以下
    簡稱花蓮客運公司）在花蓮火車站前臨時加派車輛載運旅客，致影響其客源，竟
    夥同不詳姓名之計程車司機十餘人，共同基於犯意聯絡，以駕駛計程車併排停駛
    於該客運車旁之方式，脅迫該加班車暫緩發車，妨害花蓮客運公司行使權利，因
    認被告犯刑法第三百零四條第一項強制罪，並判處有期徒刑五月，如易科罰金以
    三百元折算一日。固非無見。
二、惟按犯罪事實應依證據認定之，無證據不得推定其犯罪事實；又不能證明被告犯
    罪者，應諭知被告無罪之判決，刑事訴訟法第一百五十四條、第三百零一條第一
    項分別定有明文。又事實之認定，應憑證據，如未能發現相當證據，或證據不足
    以證明，自不能以推測或擬制之方法，為裁判基礎（最高法院四十年台上字第八
    六號判例參照）。訊據被告堅決否認有何妨害自由之犯行，辯稱：伊當時雖擔任
    花蓮火車站計程車自律聯誼會之執行長，當日亦有代表排班計程車司機出面與花
    蓮客運公司協商溝通，但伊接獲他人通知趕到現場時，已有數部計程車停放在客
    運車旁，伊立刻通知警方人員前來處理，並未叫計程車司機駕車併排停駛於客運
    公車旁等語。
三、經查：被告於案發當時確擔任花蓮火車站計程車自律聯誼會之執行長，負責處理
    該會對外聯繫事宜等情，業據證人即花蓮火車站前排班司機庚○○、己○○於本
    院九十年度簡上字第一號案件審理時到庭結證無訛，並有花蓮火車站計程車自律
    聯誼會會員名冊一份存卷可按，是被告於案發當日之所以代表排班計程車司機出
    面與花蓮客運公司協商，乃係因其擔任前揭自律聯誼會執行長一職，肩負代表該
    會發言與溝通之責，所不得不然，則其事後接受媒體記者訪問，並表示爭取客源
    之相關意見，原極符合常理，告訴人即花蓮客運公司依據媒體就被告接受採訪時
    發言內容所為報導，遽指被告吆喝計程車司機駕車包圍客運公車，似嫌率斷。再
    者，依據前揭證人即排班計程車司機庚○○所證稱：「當時計程車司機是駕駛計
    程車併排停駛於花蓮客運車旁不讓花蓮客運發車，計程司機們已經圍好後，那些
    計程車司機才打電話請乙○○過來，乙○○過來後馬上打電話給豐川派出所，請
    警員到場處理，並打電話給記者請他們至現場拍照。」、「（當時現場情形？）
    乙○○是代表計程車司機與花蓮客運交涉。我確定乙○○是在計程車將花蓮客運
    包圍後才至現場。」等語（見本院九十一年三月七日訊問筆錄）、證人己○○所
    證稱：「當時我到現場時已有很多車在那裡，有人說要找執行長來，要找記者來
    ，我到那裡時，計程車司機已經開計程車將花蓮客運站圍起來了，我不知道是誰
    說要找執行長來處理，執行長乙○○一到就先打電話給豐川派出所叫警察來現場
    處理，後來情形我就不知道了，因為我去出車。」、「乙○○有無說要圍客運站
    ？）他沒有說。」等語（見本院九十一年四月十一日訊問筆錄），與證人即當時
    花蓮客運站副站長甲○○所證稱：「（本件事發時，你有無出面協調？）當時是
    站長出面，我從旁協助。」、「（當時是否即庭上被告在場叫計程車司機包圍住
    公車？）當時人很多，我認不出來。當時我看報紙，是載被告僅是出面講話，但
    沒有證據證明是被告叫計程車司機包圍客運站，一開始是別的計程車司機出面講
    話，他們的姓名我不清楚，後來才是庭上被告出面與我們協調。」等語（見本院
    九十一年六月二十五日訊問筆錄），彼此參照綜合以觀，可徵被告所辯：伊係接
    獲通知始趕到火車站處理，到場時計程車已圍住客運車，伊並未叫計程車司機包
    圍客運車等語，確屬信而有徵，有其可採之處。從而，得否逕認被告與告訴人所
    指駕車併排停駛之計程車司機間，具有犯意之聯絡，實非無疑。猶有進者，證人
    即到場處理之花蓮縣警察局花蓮分局豐川派出所警員丁○○（原名徐傳智，九十
    年一月十九日更名）、戊○○（原名高俊雄，九十年四月四日更名）於本院審理
    時均結證稱：「（當時何人通知你們到場？現場情形？）是路人通報，勤務中心
    叫我們去處理，我們到場時看到有三、四台計程車併排在公車旁邊，但並未堵在
    公車前方，當時的狀況是公車可以直接開走。」、「（對更生日報所刊載照片有
    何意見？是否即當場情形？）沒有意見。當時是清晨，共有約四、五部計程車，
    併排斜停在公車旁，公車可順利發車自行離去，現場看不出來誰人帶頭，僅計程
    車併排的現象，沒有什麼事故，後來我們協調計程車司機與客運公司雙方洽談，
    我們在現場並未看到被告叫計程車司機聚集。」等語（見本院九十一年六月二十
    五日訊問筆錄），核與渠等於檢察官偵查中所證稱：「早上五點多接到報案，立
    刻到現場，看見公車兩旁有計程車，但尚未圍堵，有些（計程車）司機並未在車
    上，我們看看是否有人滋擾，但均無人鬧事，之後過了半小時，他們才漸漸散去
    。」、「（期間計程車有無將公車圍堵？）計程車並未圍堵客運車，是與客運車
    並排，客運車可以行駛出來。」、「（此事是否乙○○先發起？）我們不清楚，
    但有看到四、五位司機。」等語（參見台灣花蓮地方法院檢察署八十九年度偵字
    第二○一五號偵查卷第十九頁反面至第二十頁），前後證述內容一致，適足印證
    被告所辯：伊到場後旋即通知警方前來處理等語，並非杜撰虛構之詞，堪予採信
    。衡情，被告苟欲唆使計程車司機駕車包圍客運車，以脅迫該加班車暫緩發車，
    又何需通知警員到場處理，自曝犯行？而證人丁○○、戊○○於偵查中既均證稱
    不清楚是否係被告叫計程車司機駕車包圍客運車，且計程車亦未達圍堵致客運車
    無法發車程度，又何來被告糾眾妨害花蓮客運公司行使權利之說？公訴人以證人
    丁○○、戊○○之證詞資為被告涉犯強制罪之論據，與證據法則顯有未合。此外
    ，再經本院依職權調查結果後，亦無其他確切之證據足認被告涉有前開簡易判決
    處刑所認定之犯行，原審就被告被訴妨害自由予以論罪科刑，自非允洽，被告上
    訴否認犯罪，指摘原判決不當，核有理由，應由本院將原判決撤銷，改諭知被告
    無罪之判決。
四、末按第二審之地方法院合議庭受理簡易判決上訴案件，應依通常程序審理，其認
    案件有刑事訴訟法第四百五十二條（按該條規定如下：檢察官聲請以簡易判決處
    刑之案件，經法院認為有第四百五十一條之一第四項但書之情形者，應適用通常
    程序審判之；另第四百五十一條之一第四項但書第三款：法院於審理後，認為應
    為無罪判決之諭知者）之情形者，應撤銷原判決，逕依通常程序為第一審判決，
    法院辦理刑事訴訟簡易程序案件應行注意事項第十四條定有明文。本案依上開規
    定，即應依通常程序為第一審判決，附此敘明。
據上論斷，應依刑事訴訟法第四百五十二條、第四百五十五條之一第三項、第三百六
十九條第一項前段、第三百六十四條、第三百零一條第一項，判決如主文。
本案經檢察官孫進興到庭執行職務。
中      華      民      國    九十一    年      七      月    二十六    日
                                臺灣花蓮地方法院刑事庭
                                    審判長  法  官  陳淑媛
                                            法  官  湯文章
                                            法  官  陳世博
右正本證明與原本無異。
如對本判決不服，應於送達後十日內，向本院提出上訴狀。（應抄附繕本）告訴人或
被害人如對於本判決不服者，應具備理由請求檢察官上訴，其上訴期間之計算係以檢
察官收受判決正本之日期為準。
                                             法院書記官
中      華      民      國    九十一    年      七      月     二十九   日
